【裁判字號】    92,簡抗,7
【裁判日期】    921015
【裁判案由】    聲請再審
【裁判全文】
臺灣雲林地方法院刑事裁定                           九十二年度簡抗字第七號
    抗 告人 即
    再審聲請人  甲○○
右抗告人因違反藥事法聲請再審案件，不服本院斗六簡易庭中華民國九十二年八月十
八日第一審裁定（九十二年度六聲簡再字第二號），提起抗告，本院裁定如左：
    主  文
抗告駁回。
    理  由
一、抗告意旨：抗告人因違反藥事法案件，經本院斗六簡易庭於民國九十二年五月十
    二日，以九十二年度六簡字第二一四號，判處有期徒刑二年，緩刑五年，並不得
    上訴而確定。抗告人對之提起再審之聲請，經本院斗六簡易庭於九十二年八月十
    八日，以九十二年度六聲簡再字第二號，裁定再審之聲請駁回，抗告人不服，以
    下列理由提起抗告。
    （一）原判決（九十二年度六簡字第二一四號）因適用簡易判決處刑而不得上訴
          ，應視同為第二審確定判決，原裁定（九十二年度六聲簡再字第二號）卻
          以之為第一審確定判決，故請求類推適用刑事訴訟法第四百二十一條規定
          。
    （二）依臺灣雲林地方法院檢察署九十二年度他字第三五四號偵查卷內（應該為
          九十二年度偵字第一八六二號）所示之「四珍膠即龜鹿二仙膠說明」（原
          判決漏未審酌之重要證據），龜鹿二仙膠係經行政院衛生署以衛署食字第
          00000000號核定為食品，而非藥品，足生影響於判決。
    （三）行政院藥品食品檢驗局之「國產產品產製前配方審查查詢網站」審查字號
          第00000000號，產品詳細內容「龍杏化學製藥股份有限公司所使
          用之成分為靈芝抽取液、枸杞抽取液、人蔘抽取液、非保育類龜可食部位
          抽取液」。足認龜鹿二仙膠僅屬於食品而已。
    （四）行政院衛生署食品衛生處網站所公布之九十二年四月份縣市衛生局查處違
          規食品廣告情形表所示，亦將龜鹿二仙膠列為食品，對於廣告內容誇大者
          為行政處分。
    （五）臺灣臺中地方法院檢察署檢察官，亦以扣案之龜鹿二仙膠，經送行政院衛
          生署檢驗，結果因無特殊成分可供檢驗確認或並無特殊成分可供檢驗確認
          龜板及鹿角二種藥村，而為不起訴處分，故不能確認本件扣案之物品是否
          為龜鹿二仙膠。
    （六）抗告人為晃昌蔘藥行之負責人，並自九十二年一月一日擔任台中市玄德功
          德會第二屆理事長，故可配置固有成方藥材。
二、為受判決人之利益聲請再審之事由，其規定有二：
    （一）刑事訴訟法第四百二十條規定：有罪之判決確定後，有左列情形之一者，
          為受判決人之利益，得聲請再審：
          １、原判決所憑之證物已證明其為偽造或變造者。
          ２、原判決所憑之證言、鑑定或通譯已證明其為虛偽者。
          ３、受有罪判決之人，已證明其係被誣告者。
          ４、原判決所憑之通常法院或特別法院之裁判已經確定裁判變更者。
          ５、參與原判決或前審判決或判決前所行調查之法官，或參與偵查或起訴
              之檢察官，因該案件犯職務上之罪已經證明者，或因該案件違法失職
              已受懲戒處分，足以影響原判決者。
          ６、因發現確實之新證據，足認受有罪判決之人應受無罪、免訴、免刑或
              輕於原判決所認罪名之判決者。
          前項第一款至第三款及第五款情形之證明，以經判決確定，或其刑事訴訟
          不能開始或續行非因證據不足者為限，得聲請再審。
          又其第六款所稱發見確實之新證據，係指當時已經存在，而發現在後或審
          判時未經注意之證據，且能證明原確定判決所認定之事實為錯誤者而言，
          最高法院三十五特抗字第二一號判例著有明文，而且該款所稱之新證據，
          尚須足認受有罪判決之人應受無罪、免訴、免刑或輕於原判決所認罪名之
          判決者，始足當之。
    （二）刑事訴訟法第四百二十一條規定：不得上訴於第三審法院之案件，除前條
          規定外，其經第二審確定之有罪判決，如就足生影響於判決之重要證據漏
          未審酌者，亦得為受判決人之利益，聲請再審。
          惟所謂重要證據漏未審酌，係指該證據已經提出，如經斟酌，足以影響犯
          罪有無之判斷者而言，若聲請人所提出之證據，就形式觀察，僅能證明其
          他事項，而無足為聲請人有利之認定，尚非上開法條所稱之重要證據。又
          就足生影響於判決之重要證據漏未審酌，得為受判決人之利益聲請再審者
          ，係以不得上訴於第三審之案件，其經第二審確定之有罪判決為限，換言
          之，依據本條之事由聲請再審者，應對於第二審有罪確定判決為之。最高
          法院七十年度台抗字第四八八號裁判著有明文可資參照。
三、本件抗告人聲請再審及抗告意旨，係依據刑事訴訟法第四百二十一條規定之事由
    為之，而非依據刑事訴訟法第四百二十條規定之事由，此為其再審聲請狀及抗告
    狀所載明。本件抗告人因違反藥事法案件，經本院斗六簡易庭於九十二年五月十
    二日，以九十二年度六簡字第二一四號，判處有期徒刑二年，緩刑五年，因適用
    簡易判決處刑而不得上訴，經上訴後亦經本院斗六簡易庭裁定上訴駁回，業據本
    院調取九十二年度六簡字第二一四號全卷核閱屬實。因此，該有罪判決係屬第一
    審確定判決，不能解釋為第二審確定判決，亦無從將第一審有罪確定判決，類推
    適用刑事訴訟法第四百二十一條規定，而准予再審。原審以抗告人再審之聲請不
    合法，而駁回抗告人再審之聲請，核無不合。抗告意旨，仍執陳詞，指摘原裁定
    不當，為無理由，應予駁回。
四、至於抗告人得以之為第一審有罪之確定判決，為再審之聲請，但必須合於刑事訴
    訟法第四百二十條第一項各款所規定之事由，始得為之，併予敘明。
五、據上論斷，應依刑事訴訟法第四百五十五條之一第五項、第四百十一條第一項前
    段，裁定如主文。
中      華      民      國     九十二     年    十    月      十五      日
                                      臺灣雲林地方院刑事第四庭
                                          審判長法  官  吳福森
                                                法  官  陳婉玉
                                                法  官  劉為丕
右正本證明與原本無異。
不得再抗告。
                                                書記官  李松坤
中      華      民      國     九十二     年    十    月      十五      日


司法院資訊處製作；財團法人民間司法改革基金會備份。
